臺灣高等法院刑事裁定　　　　　　　　 96年度聲再字第311號
再審聲請人
即受判決人　甲○○○
上列聲請人因詐欺案件，對於本院95年度上易字第561號，中華
民國96年7月19日第二審確定判決（臺灣桃園地方法院95年度易
字第1429號，起訴案號：臺灣桃園地方法院95年度偵字第15076
號），聲請再審，本院裁定如下：
    主  文
再審之聲請駁回。
    理  由
一、聲請意旨略以：借貸契約書不是被告甲○○○向告訴人張詠
    微所借貸用以繳納遺產稅之借據，亦不是協議書上彙算後之
    金額4,911,131元，經雙方同意後以500萬元論所簽訂，而是
    告訴人偽造，為防爾後萬一國稅局查稅時欲逃漏稅之用。理
    由詳述如下：
    （一）告訴人與被告有可能在為增加之遺產稅責任歸屬簽訂
    協議書後，又馬上改變主意簽訂借貸契約書以借款方式繳納
    遺產稅嗎？甚至還討論被告將繼承先夫土地，然後出售或設
    定抵押之事宜？（二）500 萬元既是借貸為何在簽訂借貸契
    約書時未將協議書銷毀作廢，還留存至今？（三）告訴人尚
    欠被告500 萬元（尚在民事訴訟中），被告為何還要大費周
    章向告訴人借500萬元繳納遺產稅？（四）告訴人說350萬元
    是她的私房錢不想讓其先生知道，但其先生均知情，其真正
    原因是怕萬一讓國稅局知道會向其查稅，而林凱律師不願在
    協議書上當見證人，是因協議書對告訴人不利所以才不願當
    見證人，而借貸契約對告訴人有利，所以才願意當見證人。
    （五）為何告訴人於警詢中指述被告向其借款之時間及地點
    為「93年9月間其住處」，與95年2月13日提出臺灣桃園地方
    法院檢察署之告訴狀指述之借款時地則為「93年10月8 日於
    浩宇法律事務所」，證言先後不符。（六）而告訴人於93年
    3月15日之警詢、95年2月13日提出於臺灣桃園地方法院檢察
    署之告訴狀、律師信函及支付命令等，均指述500 萬元係借
    貸，但為何林凱律師於庭訊卻改口協議書第3 條所彙算而簽
    訂，說詞先後不符？（七）若借貸契約所載之500 萬元既是
    依協議書上第 3條彙算而來，為何借貸契約書上均未記載彙
    算過程，且第1 條已寫「甲方為支付配偶呂紹童遺產稅、代
    書費及規費所需，向乙方借款新台幣（下同）伍佰萬元，由
    乙方於訂立本契約之日至銀行領款交付甲方」，可見借貸契
    約書並非協議書上所彙算之結果而寫。（八）借貸契約書上
    所載之借貸金額為500萬元與協議書上彙算金額為4,911,131
     元不符，林凱律師卻辯稱係經過雙方同意為500萬元，但依
    彙算結果為0000000元就應寫0000000元，何需大費周章經雙
    方討論後再決定為500 萬元，所以林凱律師之證詞均在湊數
    字。（九）於簽訂協議書彙算時被告有要求將之前借與告訴
    人之500 萬元一起彙算，但為告訴人所拒絕，被告因尚需告
    訴人幫其繳納遺產稅而不敢堅持，所以雖未列入彙算但被告
    對上訴人仍尚有500 萬元之債權，為何還需討論被告將繼承
    先夫遺產然後出售或設定抵押貸款之事宜。（十）告訴人於
    94年11月7 日委託浩宇法律事務所寄出律師信函（證據一）
    ，但只附借貸契約書及遺產稅繳款書，並未連同付上協議書
    。94年11月21日又寄出支付命令（證據二），要被告按借貸
    契約書之約定清償借款500 萬元，也未附上協議書。告訴人
    又於94年12月30日又委託浩宇法律事務所寄出律師信函（證
    據三）等，均指述借貸契約書上所載之500萬元係93年10 月
    8 日領出繳納遺產稅之款項，並不是依協議書上之彙算結果
    。（十一）證人林凱律師於原審證述簽立協議書及借貸契約
    書時有錄音，何以未將錄音帶庭呈法院作為證據？（十二）
    林凱律師為告訴人之法律顧問，其證詞能採信嗎？爰依刑事
    訴訟法第420 條第1項第6款確實之新證據之規定，依法聲請
    再審等語。
二、按有罪之判決確定後，為受判決人之利益聲請再審，必其聲
    請之理由合於刑事訴訟法第420 條第1 項所定情形之一或第
    421 條有足生影響於判決之重要證據漏未審酌者，始准許之
    。而刑事訴訟法第420 條第1項第6款所謂「發現確實之新證
    據」，係指該項證據於事實審法院判決前已經存在，當時未
    能援用審酌，至其後始行發現者而言，且該證據之本體，必
    須可認為確實足以動搖原確定判決，而為受判決人有利之判
    決者為限，若判決前已經當事人提出或聲請調查之證據，經
    原法院捨棄不採者，即非所謂發現之新證據（最高法院28年
    抗字第8 號、33年抗字第70號判例意旨參照）。次按證據之
    取捨，法院有自由判斷之職權，倘被害人、證人、或被告之
    陳述有部分前後不一致，或相互間有所歧異時，究竟何者為
    可採，何者為不足採，法院原得本其自由心證予以斟酌取捨
    。本件原審採用被害人梁力源、證人黃登基及上訴人等所為
    不利於上訴人等之供述為判決之基礎，而捨棄不採彼等所為
    有利於上訴人等之供述，並不違背經驗法則或論理法則。雖
    原判決未敘明捨棄不採彼等所為有利於上訴人等供述之理由
    ，亦顯然於判決之結果無影響，自不容任意指為違法（參見
    最高法院78年台上字第104號判決意旨）。
三、經查，本件聲請人所主張再審之理由，或謂原審認定之借貸
    契約並非繳納遺產稅之借據，或謂借貸契約書之500 萬元非
    依協議書彙算後之金額0000000 元所簽訂，或謂證人林凱律
    師之證詞不可採云云，聲請意旨所指之事項，通篇只是仍執
    陳詞否認有詐欺之犯罪，就犯罪事實之有無再事爭執，或對
    原判決證據之取捨提出質疑，而其提出之律師信函 2紙、支
    付命令 1紙，均係判決前已存在，為被告於事實審法院判決
    前所明知，非迨判決後始行發見者（不具新規性），且上開
    律師信函及支付命令之內容與原判決認定之事實相符合，並
    無矛盾之處，自不足以動搖原判決之基礎（不具確實性），
    此不符合刑事訴訟法第 420條第1項第6款所謂「確實之新證
    據」之要件。從而，揆諸前揭之說明，本件再審之聲請，難
    認為有理由，應予駁回。
中　　華　　民　　國　　96　　年　　8　　 月　　30　  日
　　　　　　　　　刑事第十二庭  審判長法　官  蔡永昌
　　　　　　　　　　　　　　　　　　  法　官  陳榮和
　　　　　　　　　　　　　　　　　　  法　官  王梅英
以上正本證明與原本無異。
不得抗告。
                                      書記官  顧哲瑜
中　　華　　民　　國　　96　　年　　9 　　月　　3 　　日
